臺灣高等法院臺中分院刑事判決　　　　　　民國九十一年度交上易字第一六九號
　　上　訴　人　臺灣苗栗地方法院檢察署檢察官
　　被　　　告　甲○○
右上訴人因被告過失傷害案件，不服臺灣苗栗地方法院中華民國九十一年七月廿五日
第一審判決（民國九十一年度交易字第三七號，起訴案號：臺灣苗栗地方法院檢察署
民國九十年度偵字第五○三○號），提起上訴，本院判決如左：
　　主      文
原判決撤銷。
甲○○因過失傷害人，處拘役肆拾日，如易科罰金，以佰元折算壹日。
　　事      實
一、甲○○於民國九十年二月廿五日十九時十分許，駕駛ＯＨ－一六五０號自小客車
    ，沿國道中山高速公路，由北往南方向，在三線連道之外線車道上行駛，途經該
    路一二七公里七００公尺處，變換車道欲進入中線車道之際，應注意車前狀況，
    而依當時路況，又無不能注意之情形，竟疏未注意其左方亦同時有由丁○○所駕
    駛之Ｚ二─五八六八號自小客車自內線連道變換進入中線車道，幸兩車駕駛人及
    時發現情況，在各進入部分中線車道而尚未造成碰撞前，迅速各將自己之小客車
    駛離中線，甲○○駛向外線車道，而丁○○則再駛入內線車道，惟因事出突然，
    車速失控，甲○○之車碰撞邊坡護欄，丁○○之車則撞及內側護欄，致其車上之
    乘客乙○○（丁○○胞妹）、潘妮君（八十六年二月九日生、丁○○之女）分別
    受頭部外傷、左側頂骨部、額部裂傷、及左脛骨骨折、左足挫擦傷。
二、案經乙○○及潘妮君之母丁○○訴由內政部警政署國道公路警察局第二警察隊報
    請臺灣苗栗地方法院檢察署檢察官偵查起訴。
    理      由
一、訊據被告甲○○坦承於前開時地駕車發生交通事故之事實，惟否認有何行車過失
    ，辯稱：當時被告之小客車原在外線車道行駛，因後方有大卡車，於是先看清中
    線車道並無其他車輛，才變換至中線車道，當快完成要將車拉直之前，告訴人之
    車駛在內線車道，為超越前車，突然迅速變換車道至中線車道，被告為避免追撞
    ，遂快速往外線車道閃去，失控撞到外側護欄，告訴人之車亦失控撞上內側護欄
    ，造成傷害，本件車禍純係告訴人未注意被告之車已先進入中線車道，自己超車
    不當所造成云云。
二、經查本件車禍之發生，係被告與告訴人之車，各自從外線車道及內線車道變換進
    入中線車道而造成，告訴人丁○○於警訊及偵查中雖一再指陳其車先變換車道完
    成，係進入中線車道後，遭被告之車自後追撞或自右後側擦撞云云，並提出肇事
    後其所拍攝之Ｚ二－五八六八號汽車右後門下方遺留有被告汽車輪胎磨擦痕跡及
    右前門中間被擦撞痕跡之照片二幀以為證明（偵五○三○號卷一九、二十頁）。
    然則告訴人此車損照片係事後始提出，而觀之警方於肇事現場所拍攝之照片顯示
    ，並無法看出告訴人之車右後門下方及右前門中間有所謂之輪胎磨擦及擦撞所遺
    留之痕跡，此有公路警察局第二警察隊函送之車禍現場採證照片在卷可參（偵五
    八三五號卷八頁），且經將相關資料送請台灣省車輛行車事故覆議鑑定委員會鑑
    定結果，亦認依二車車損情形（損壞程度及高度不符），無法顯示兩車實質接觸
    等語（偵五○三○號卷十一頁），是告訴人所為上開遭被告之車追撞或擦撞之指
    訴，尚難認為真實。至被告所稱其先變換車道，於車身將要拉正之際，告訴人為
    超越前車，未注意被告已然變換車道，而貿然超車駛入中線車道才釀致車禍乙情
    ，參之與被告同車坐於右前座之被告之夫張永生於警訊供稱：我所乘坐的車子行
    駛於外線車道，變換車道至中線車道時，而內線有一部車號Ｚ二－五八六八號之
    自小客車為超越他前方的一部慢速車，快速變換車道至中線，我們的車子為閃避
    它，趕緊往右側的外線閃避．．．」，復於原審證稱：「車子（指被告之車）在
    最外側，要變換車子到中線車道，有見到內側前面有一台車子，丁○○的車子從
    內側車道自後快速想超過那台白色車子，就很快速往中線車道切進來，甲○○為
    了閃避，他就從外側開去」等語（原審卷四十四、四十九頁反面），依張永生所
    供，僅是見證當時被告之車由外線車道變換至中線車道時，告訴人之車亦為超越
    前面一部慢速車而駛入中線車道，至於兩車究竟何者先行駛入中線車道？張永生
    顯無從為確切之說明，另台灣省竹苗區車輛行車事故鑑定委員會鑑定意見亦認為
    ：「甲○○駕駛自小客車與丁○○駕駛自小客車均變換車道不當，同為肇事原因
    」（偵五八三五號卷二十四頁），亦即指車禍原因為雙方變換車道不當之結果，
    並未認定被告有變換車道在先之情形，而原審委託中華民國車輛交通事故鑑定技
    術研究學會鑑定所提出之「洪、陳交通事故案分折表」所記載：「洪女先變換車
    道，陳女後變換車道」之見解（原審卷六十七頁），並未提出人證、物證為分析
    說明，所為判斷，自難遽予採信，是被告所稱因其變換車道在前，有路權優先之
    說，即非可取。按汽車行駛時，駕駛人應注意車前狀況：：：並隨時採取必要之
    安全措施；又汽車行駛於高速公路途中，不得驟然或任意變換車道，如欲超越前
    車或變換車道時，應先顯示方向燈告知前後車輛，並保持安全距離及間隔，方得
    超越或變換車道，道路交通安全規則第九十四條第三項及高速公路交通管制規則
    第十一條分別定有明文，本件被告駕駛汽車於上開路段，原應就上揭規定為其注
    意，且依當時天候、路況，並無不能注意情事，詎竟疏於注意，未加查看行車周
    圍狀況，即驟然變換車道，致與亦變換車道不當之告訴人爭道於中線車道，釀成
    車禍，使乘坐於該Ｚ二－五八六八號車上之乙○○受有頭部外傷、左側頂骨部、
    額部裂傷及潘妮君左脛骨骨折、左足挫擦傷之傷害，此亦有驗傷診斷書二紙在卷
    可稽，是被告有行車過失，已無置疑，且其過失行為與被害人之受傷，具有相當
    之因果關係，被告過失傷害之犯行，堪予認定。
三、核被告所為，係犯刑法第二百八十四條第一項前段之普通過失傷害罪，其以一行
    為致被害人乙○○、潘妮君二人受傷，為想像競合犯，應依刑法第五十五條從一
    重處斷。乃原審未察，遽認被告無行車過失，而為無罪之諭知，顯有未合，檢察
    官上訴意旨指摘原判決不當，為有理由，應由本院將原判決撤銷改判，爰審酌被
    告之過失程度，被害人所受之傷勢及告訴人丁○○同有過失等一切情狀，量處如
    主文第二項所示之刑，及諭知易科罰金之折算標準示懲。
四、據上論斷，應依刑事訴訟法第三百六十九條第一項前段、第三百六十四條、第二
    百九十九條第一項前段，刑法第二百八十四條第一項前段、第五十五條、第四十
    一條第一項前段、罰金罰鍰提高標準條例第一條前段第二條，判決如主文。
本案經檢察官丙○○到庭執行職務。
中        華        民        國  九 十 一  年     十     月　　十六　  日
                                  臺灣高等法院臺中分院刑事第二庭
                                        審判長法  官　陳　欣　安
                                              法  官　吳  重  政
                                              法　官  蔡　聰　明
右正本證明與原本無異。
不得上訴。
                                              書記官　紀　美　鈺
中    華        民        國  九 十 一  年     十     月　　十七　  日
附錄法條：
刑法第二百八十四條第一項前段：因過失傷害人者，處六月以下有期徒刑、拘役或五
百元以下罰金。
                                                                        Ｋ
